臺灣臺中地方法院簡易民事判決
110年度中簡字第3393號
原      告  第一金融資產管理股份有限公司

法定代理人  施志調  
訴訟代理人  王秋翔  
被      告  胡禎杰  
            胡禎祥  
上列當事人間撤銷贈與行為等事件，本院於民國111年3月22日言
詞辯論終結，判決如下：
    主      文
被告間就如附表所示之不動產於民國107年11月12日所為贈與之
債權行為及於民國107年11月21日所為所有權移轉登記之物權行
為均應予撤銷。
被告胡禎祥應將前項不動產於民國107年11月21日以贈與為原因
所為之所有權移轉登記予以塗銷。
訴訟費用由被告負擔。
    事實及理由
一、原告主張：被告胡禎杰積欠伊信用卡帳款新臺幣（下同）14
    6,911元及利息未清償（下稱系爭債權），業經本院以100年
    度司促字27872號核發支付命令確定在案，伊持上開確定支
    付命令向本院聲請強制執行，經本院核發103年度司執字第2
    8164號債權憑證在案。嗣伊於民國110年11月8日查詢如附表
    所示坐落臺中市○○區○○段0000地號土地（權利範圍：1/3）
    ，及其上門牌號碼臺中市○○區○○巷○○弄0號之房屋（527建號
    ，權利範圍：1/3）（下合稱系爭不動產）之不動產登記簿
    謄本及異動索引清冊，始知悉胡禎杰已於107年11月12日將
    原為其所有之系爭不動產贈與其兄即被告胡禎祥，並於107
    年11月21日辦理所有權移轉登記完畢。被告間之贈與及所有
    權移轉登記行為，致使胡禎杰之積極財產減少，顯已侵害伊
    之系爭債權，爰依民法第244條第1項、第4項規定，請求撤
    銷被告就系爭不動產所為贈與之債權行為及所有權移轉登記
    之物權行為，並請求胡禎祥塗銷就系爭不動產所為之移轉登
    記，並聲明：如主文第1、2項所示。
二、被告則以：
　㈠胡禎祥部分
　　胡禎杰因健康因素無法工作，平常由伊負責照顧，伊並有拿
    108年2月間請領之勞保年金支付胡禎杰之日常生活及醫療費
    用及貸與金錢予胡禎杰，故胡禎杰於107年11月12日將系爭
    不動產移轉予伊，係用以清償對伊之日常生活、醫療費用、
    消費借貸債務，該移轉行為是有償行為，而非贈與；原告撤
    銷權已罹於1年之除斥期間等語，資為抗辯，並聲明：原告
    之訴駁回。
　㈡胡禎杰部分
　　胡禎祥曾給伊生活及醫療費用，伊才將系爭不動產無償贈與
    胡禎祥等語，資為抗辯，並聲明：原告之訴駁回。 
三、得心證之理由
　㈠按民法第244條撤銷權，自債權人知有撤銷原因時起，1年間
    不行使，或自行為時起，經過10年而消滅，民法第245條定
    有明文。上述1年之期間，須自債權人知有撤銷原因，始能
    起算。所謂撤銷原因係指構成行使撤銷權要件之各事由而言
    。在無償行為，應自債權人知有害及債權之事實時起算（最
    高法院107年度台上字第1874號判決意旨參照）。原告主張
    其於110年11月8日調閱系爭不動產之電子登記謄本及異動索
    引資料時，始知悉被告間移轉行為等語。查原告於被告移轉
    系爭不動產即107年11月12日至110年11月8日前，並無調閱
    系爭不動產之相關資料，亦有臺中市中興地政事務所110年1
    2月10日中興地所資字第1100012974號函、臺中市政府地政
    局110年12月14日中市地資字地0000000000號函、中華電信
    股份有限公司數據通信分公司110年12月15日數府三字第110
    0003157號函及所附資料、關貿網路股份有限公司110年12月
    15日關貿資字0000000000號函在卷可參(見本院卷57-69頁)
    ，此外，並無任何證據資料足認原告在此之前已知悉系爭不
    動產所有權業已移轉之事實，是原告主張其於110年11月8日
    始知悉被告間就系爭不動產所為之移轉行為，應為可採。從
    而，原告於110年11月24日提起本件訴訟，有民事起訴狀上
    本院之收文戳章在卷可證（見本院卷第13頁），並未逾民法
    第245條規定之1年除斥期間。故胡禎祥抗辯原告提起本件訴
    訟已罹於1年之除斥期間，自屬無據。
  ㈡原告主張胡禎杰積欠其系爭債務，已取得本院核發之103年度
    司執字第28164號債權憑證；胡禎杰於107年11月12日與胡禎
    祥簽訂所有權贈與移轉契約書，約定將系爭不動產贈與胡禎
    祥，並於同年月21日將系爭不動產之所有權移轉登記予胡禎
    祥等情，業據原告提出與其所述相符之本院103年度司執字
    第28164號債權憑證、繼續執行紀錄表、土地登記、建物登
    記第二類謄本及地籍異動索引、土地登記、建物登記第一類
    謄本及地籍異動索引為證（見本院卷第23-39頁、第77-87頁
    ）；並有臺中市中興地政事務所110年12月28日中興地所四
    字第1100013531號函所附107年興普登字第240110號移轉登
    記資料在卷可參（見本院卷第109-125頁），且為被告所不
    爭執，自堪信為真實。
  ㈢次按債務人所為之無償行為，有害及債權者，債權人得聲請
    法院撤銷之；債權人依前開規定聲請法院撤銷時，得並聲請
    命受益人回復原狀，民法第244條第1項、第4項前段分別定
    有明文。所謂「害及債權」，乃指債務人之行為，致積極的
    減少財產，或消極的增加債務，因而使債權不能獲得清償之
    情形；債權人之債權，因債務人之行為，致有履行不能或困
    難之情形者，即應認為有損害於債權人之權利，債權人自得
    行使民法第244條之撤銷權以保全其債權；而該撤銷權，其
    客體乃包括債務人之債權行為及物權行為，債權人行使此種
    撤銷權時，並可同時訴請撤銷債務人之債權行為及物權行為
    。又按當事人主張有利於己之事實者，就其事實有舉證之責
    任，民事訴訟法第277條亦有明文。經查：
  ⒈被告雖辯稱系爭不動產移轉登記並非無償行為，而係用以清
    償胡禎祥為胡禎杰墊付之日常生活、醫療費用及消費借貸云
    云。惟被告於本院審理中自承其等並無簽立任何借據，就相
    關生活、醫療費用亦未記載返還時間、金額等語，倘被告間
    確有代墊及消費借貸之法律關係之存在，胡禎祥應會要求胡
    禎杰簽立相關證明以供雙方將來釐清債權債務關係，然被告
    卻未為之，已與常情未符。況被告於107年11月間即就系爭
    不動產辦理所有權移轉登記，核與胡禎祥辯稱其係以於108
    年2月間請領之勞保年金墊付胡禎杰之生活及醫療費用，故
    胡禎杰始將系爭不動產移轉予其等節之時序亦未盡相符，更
    與被告間簽訂所有權贈與移轉契約書所載內容不符。此外，
    被告迄未就系爭不動產移轉登記係用以清償胡禎祥為胡禎杰
    墊付之日常生活、醫療費用及消費借貸等有利於己之事實舉
    證以實其說，是被告辯稱系爭不動產移轉登記為有償行為云
    云，委無可採。原告主張被告間就系爭不動產之贈與債權行
    為及所有權移轉登記之物權行為均為無償行為，應堪採信。
  ⒉查胡禎杰積欠原告系爭債務未清償，原告即為胡禎杰之債權
    人甚明，胡禎杰將系爭不動產無償移轉予胡禎祥後，致胡禎
    杰之財產積極減少，償債能力亦受有影響，已使原告之系爭
    債權有不能、困難或遲延受清償之虞，此由原告曾先後於10
    3年11月7日及108年6月14日聲請本院民事執行處對胡禎杰之
    財產強制執行，卻均未有任何受償，因而核發債權憑證等情
    亦可佐證（見本院卷第27頁），故原告主張胡禎杰無償將系
    爭不動產移轉登記予胡禎祥，已減少胡禎杰之積極財產，並
    有害其債權，即屬可採。是原告依民法第244條第1項規定，
    請求撤銷被告就系爭不動產所為之前開債權、物權行為，並
    依同條第4項規定，請求胡禎祥塗銷系爭不動產之所有權移
    轉登記，洵屬有據。　
四、綜上所述，原告依民法第244條第1項、第4項前段規定，請
    求撤銷被告間就系爭不動產之債權行為及所有權移轉登記之
    物權行為，並請求胡禎祥塗銷系爭不動產之所有權移轉登記
    ，為有理由，應予准許。
五、本件事證已臻明確，兩造其餘攻擊防禦方法及所提證據，經
    本院審酌後，認與判決結果不生影響，爰不逐一論述，併此
    敘明。
六、訴訟費用負擔之依據：民事訴訟法第78條、第85條第1項。
中　　華　　民　　國　　111 　年　　4 　　月　　19　　日
                  臺灣臺中地方法院臺中簡易庭
                                  法　官　傅可晴
以上為正本係照原本作成。
如不服本判決，應於送達後廿日內，向本院提出上訴狀並表明上
訴理由，如於本判決宣示後送達前提起上訴者，應於判決送達後
廿日內補提上訴理由書（須附繕本）。如委任律師提起上訴者，
應一併繳納上訴審裁判費。
中　　華　　民　　國　　111 　年　　4 　　月　　20　　日
                                  書記官  錢  燕　　　　　　　　　　　　　　　
附表：
一、土地部分：
編  號            土        地        坐        落       縣  市 區鄉鎮 段 地號 土地面積 （平方公尺） 權利範圍 1 臺中市 西屯區 西屯段 1594 55 3分之1 
二、建物部分：
編  號 建號 基地坐落 建物門牌 總樓層數 建物面積（平方公尺）   權利範圍      一層 二層 合計  1 527 臺中市○○區○○段0000地號 臺中市○○區○○巷○○弄0號 二層 31.25 36.25 67.5 3分之1